【裁判字號】    92,裁,1691
【裁判日期】    921127
【裁判案由】    廢棄物清理法
【裁判全文】
最  高  行  政  法  院  裁  定                  九十二年度裁字第一六九一號
    上  訴  人  甲○○
    被 上訴 人  臺中縣環境保護局
    代  表  人  乙○○
右當事人間因廢棄物清理法事件，上訴人不服中華民國九十一年八月三十日臺中高等
行政法院九十一年度簡字第五八號判決，提起上訴。本院裁定如左：
    主  文
上訴駁回。
上訴審訴訟費用由上訴人負擔。
    理  由
一、按對於適用簡易程序之裁判提起上訴或抗告，須經最高行政法院許可，且該許可
    以訴訟事件所涉及之法律見解具有原則性者為限，行政訴訟法第二百三十五條定
    有明文。所謂訴訟事件涉及之法律見解具有原則性，係指該事件所涉及之法律問
    題意義重大，而有加以闡釋之必要情形而言，如對於行政命令是否牴觸法律所為
    之判斷，或就同類事件所表示之法律見解與其他高等行政法院或本院所表示之見
    解互相牴觸，有由本院統一法律上意見或確認其意見之必要情形屬之。本件上訴
    人以：一、原判決適用民國（下同）八十八年七月十四日修正公布之廢棄物清理
    法及八十八年六月十九日修正公布之公民營清除處理機構管理輔導辦法。但本件
    發生時間為九十年四月，應適用八十九年一月十九日修正公布之廢棄物清理法及
    八十九年十一月八日修正公布之公民營清除處理機構管理輔導辦法方為適法，原
    判決錯引法律，其判決顯有重大之違誤。又原判決既已載明，按「事業廢棄物貯
    存清除處理方法及設施標準」第二條規定「本標準專用名詞定義如左：（一）、
    貯存：指事業廢棄物於清除、處理前，放置於特定地點或貯存容器、設施內之行
    為。（二）、清除：指事業廢棄物之收集、運輸行為。（三）、處理：．．．」
    ，顯然認事業廢棄物之貯存及清除，為二不同之行為。原處分書記載處分之理由
    卻為：「未領有清除許可證，從事有害事業廢棄物之貯存清除」，是原處分係處
    罰上訴人對於廢棄物之貯存行為，或係處罰上訴人對於廢棄物之清除行為，即有
    明確認定之必要；實不得混為一談。原判決對之未為正確之審認，亦有判決違背
    法令之違誤。二、原判決對於行為時廢棄物清理法第二十條之構成要件之誤認及
    舉證責任之不當：（一）、原審既認定系爭物品貯存於萬力油壓工業股份有限公
    司（以下簡稱萬力公司）廠內，而萬力公司為一合法領有一般事業廢棄物及有害
    事業廢棄物清除、處理執照之公司，為原處分機關所明知，則上訴人將系爭物品
    貯存在有合法廢棄物清除、處理執照之公司廠房，應無違反廢棄物清理法第二十
    條之規定，原審對此重要證據漏未調查，已屬可議。況且，被上訴人係於九十年
    四月廿五日至前開處所稽查系爭物品貯存情形，至於上訴人以何種方法將系爭物
    品運回廠內？係侑金股份有限公司（以下簡稱侑金公司）自行運達？或係請有執
    照之清運公司運回（蓋上訴人本即為合法清運公司之負責人）？均非當日稽查所
    得見，此觀原處分書之記載自明。職是，原判決認為「上訴人未經領得清除許可
    ，將系爭廢棄物擅自從臺中港運回，」違法清除行為云云，顯係出於想像，憑空
    杜撰構成要件，其判決自屬違背法令。實際上，是侑金公司自行運達及退關時自
    行運回。因物品之領回，必經相關主管機關之認可，且有一定程序。行政院環境
    保護署、臺中關稅局、臺中縣環保局如認上訴人之行為違法，不應准予放行國內
    於先，事後再追訴上訴人違法？（二）、原處分書上記載處罰上訴人之理由為：
    「未領有清除許可證，從事有害事業廢棄物之貯存清除」，被上訴人即負有證明
    上訴人所貯存之物品係有害事業廢棄物之義務，否則原處分即屬違法不當。三、
    又處分書引以為據之廢棄物管理稽查記錄，係載明被稽查機構為萬力公司，而被
    上訴人竟據以處罰上訴人，程序上有重大瑕疵。再查，萬力公司之負責人為林錦
    柱，而該廢棄物管理稽查記錄竟誤載負責人為上訴人，亦屬不當。
四、按上訴人係於九十年三月二十日向侑金公司購得廢電扇、廢鋁輪、廢電線、廢馬
    達及馬達廢線圈等廢五金一批，並於九十年三月二十三日委由東利海陸通運股份
    有限公司報關出口，經財政部臺中關稅局查驗，而否准放行，並檢附出口報單影
    本及相片二張函請環保署處理；環保署再檢送財政部臺中關稅局來函、相關出口
    報單及照片影本函被上訴人依法查處；被上訴人調查結果，獲悉系爭廢五金已由
    上訴人自臺中港退關運回，暫貯存設於臺中縣烏日鄉○○村○○路六五之二號，
    上訴人為負責人之萬力油壓工業股份有限公司廠內。乃於九十年四月二十五日上
    午前往稽查屬實，以上訴人於上揭時、地「未領有清除許可證，從事有害事業廢
    棄物之貯存清除」，違反廢棄物清理法第二十條規定依同法第二十七條規定，以
    九十年六月二十一日九十環廢字第○三六三五一號（編號00-000-000000 ）處分
    書處罰鍰新臺幣六萬元（銀元二萬元），並停止其營業行為。原審審理結果以上
    訴人前開違章行為，有出貨單、財政部臺中關稅局九十年三月二十九日中普出字
    第九○一○一四六○號函、環保署九十年四月十六日（九○）環署廢字第○○一
    九六九六號函、被上訴人廢棄物管理稽查紀錄（含相片二張）及前開行政處分書
    在卷可稽。認上訴人未經領得清除許可，將系爭廢棄物擅自從臺中港運回並貯存
    ，違反廢棄物清理法第二十條規定之行為甚為明確，被上訴人依同法第二十七條
    規定處最低度之罰鍰新臺幣六萬元（銀元二萬元），並無不合，訴願決定予以維
    持，亦無違誤，而駁回上訴人之訴。經核，上訴人所爭執之事項無非原審法院證
    據取捨之事實認定，依首揭說明，上訴意旨核無所涉及之法律見解，具有原則上
    之重要情事，上訴人提起上訴，不應許可，其上訴難謂合法。
四、依行政訴訟法第二百四十九條第一項前段、第一百零四條、民事訴訟法第九十五
    條、第七十八條，裁定如主文。
中    華    民    國    九十二      年      十一      月      二十七    日
                    最 高 行 政 法 院  第 三 庭
                                審 判 長 法  官      葉  振  權
                                         法  官      鄭  淑  貞
                                         法  官      吳  錦  龍
                                         法  官      劉  鑫  楨
                                         法  官      吳  明  鴻
右  正  本  證  明  與  原  本  無  異
                                         法院書記官  莊  俊  亨
中    華    民    國    九十二      年      十一      月    二十八      日


司法院資訊處製作；財團法人民間司法改革基金會備份。
